臺灣臺中地方法院刑事裁定
111年度聲字第3579號
聲  請  人  臺灣臺中地方檢察署檢察官
受  刑  人  潘吉祥



上列聲請人因受刑人數罪併罰有二裁判以上，聲請定其應執行之
刑（111 年度執聲字第2660號、111 年度執緝字第1695號），本
院裁定如下：
    主    文
潘吉祥所犯如附表所示各罪所處之刑，有期徒刑部分應執行有期
徒刑壹年。
    理    由
一、聲請意旨略以：受刑人潘吉祥犯數罪，先後經判決確定如附
    表，應依刑法第53條、第51條第5 款，定應執行之刑，爰依
    刑事訴訟法第477 條第1 項之規定聲請裁定等語。
二、按數罪併罰，有二裁判以上者，依第51條之規定，定其應執
    行之刑；又數罪併罰，分別宣告其罪之刑，宣告多數有期徒
    刑者，於各刑中之最長期以上，各刑合併之刑期以下，定其
    刑期，但不得逾30年，刑法第53條、第51條第5 款分別定有
    明文。另按裁判確定前犯數罪者，併合處罰之。但有下列情
    形者，不在此限：(一)得易科罰金之罪與不得易科罰金之罪
    。(二)得易科罰金之罪與不得易服社會勞動之罪。(三)得易
    服社會勞動之罪與不得易科罰金之罪。(四) 得易服社會勞
    動之罪與不得易服社會勞動之罪。前項但書情形，受刑人請
    求檢察官聲請定應執行刑者，依第51條規定定之，刑法第50
    條亦有明文。復按刑罰之科處，應以行為人之責任為基礎，
    考量人之生命有限，刑罰對被告造成之痛苦程度，係以刑度
    增加而生加乘效果，而非等比方式增加，如以實質累加方式
    執行，刑責恐將偏重過苛，不符現代刑事政策及刑罰之社會
    功能，故透過定應執行刑程序，採限制加重原則，授權法官
    綜合斟酌被告犯罪行為之不法與罪責程度、各罪彼此間之關
    聯性（例如數罪犯罪時間、空間、各行為所侵害法益之專屬
    性或同一性、數罪對法益侵害之加重效應等）、數罪所反應
    被告人格特性與傾向、對被告施以矯正之必要性等，妥適裁
    量最終具體應實現之刑罰，以符罪責相當之要求（最高法院
    105 年度台抗字第715 號裁定意旨參照）。再按法律上屬於
    自由裁量事項，尚非概無法律性之拘束，在法律上有其外部
    界限及內部界限。前者法律之具體規定，使法院得以具體選
    擇為適當裁判，此為自由裁量之外部界限。後者法院為自由
    裁量時，應考量法律之目的，法律秩序之理念所在，此為自
    由裁量之內部界限。法院為裁判時，二者均不得有所踰越。
    在數罪併罰而有二裁判以上，應定其應執行刑之案件，法院
    所為刑之酌定，固屬自由裁量事項，然對於法律之內、外部
    界限，仍均應受其拘束（最高法院92年度台非字第187  號
    、94年度台非字第21號判決意旨參照）。
三、經查，受刑人因犯如附表所示之罪，業經法院先後判處如附
    表所示之刑，且已分別確定在案（其中如附表編號1 、2 所
    示之罪所處有期徒刑部分，經本院以111 年度聲字第1769號
    裁定定應執行刑為有期徒刑6 月），有如附表所示之判決、
    臺灣高等法院被告前案紀錄表在卷可憑。而受刑人所犯如附
    表編號3 所示之罪所處之刑，不得易科罰金、易服社會勞動
    ；如附表編號1 、2 所示之罪所處有期徒刑部分，則均得易
    科罰金、易服社會勞動，屬於刑法第50條第1 項但書之情形
    ，是聲請人依同法第50條第2 項規定，經受刑人之請求，向
    本院提出定應執行刑之聲請，有臺灣臺中地方檢察署刑法第
    50條第1 項但書案件是否請求定應執行刑調查表附卷足稽。
    又依上開最高法院判決意旨，本院定應執行刑，除不得逾越
    刑法第51條第5 款所定法律之外部界限，即不得重於有期徒
    刑30年外；亦應受內部界限之拘束，即不得重於前揭如附表
    編號1 、2 所示罪刑中有期徒刑部分所定應執行刑有期徒刑
    6 月，加計如附表編號3 所示之罪所處之刑加計之刑期總和
    （即有期徒刑1 年3 月）。
四、綜上所述，本院為上開案件犯罪事實最後判決之法院，並審
    核如附表編號3 所示之罪，其犯罪行為係在附表編號1 所示
    判決確定日期前為之，本院審核認聲請為正當，應予准許，
    爰衡酌受刑人所涉犯者均為酒後駕車之公共危險案件，及附
    表所示各罪之犯罪時間等定其應執行之刑如主文所示。另本
    件受刑人所犯如附表編號1 、2 所示之罪所處有期徒刑部分
    原雖得易科罰金、易服社會勞動，然因與其所犯不得易科罰
    金、易服社會勞動之如附表編號3 所示之罪所處之刑併合處
    罰之結果，本院就有期徒刑部分於定執行刑時，自無庸為易
    科罰金折算標準之記載，併予指明。至受刑人所犯如附表編
    號1 、2 所示之罪，雖均有諭知罰金刑，惟聲請人並未就此
    部分聲請定應執行刑，是本院僅就附表所示有期徒刑部分定
    其應執行之刑。
五、再按刑事訴訟法第221 條規定「判決，除有特別規定外，應
    經當事人之言詞辯論為之」，此項言詞辯論，自為事實審法
    院所應踐行之程序；然同法第222 條第1 項規定「裁定因當
    庭之聲明而為之者，應經訴訟關係人之言詞陳述。」而法院
    受理檢察官定應執行刑之聲請，依刑事訴訟法第477 條第1 
     項之規定，本屬裁定，而非判決，雖為完足保障受刑人之
    訴訟上權益，參酌刑事訴訟法第222 條第2 項規定「為裁定
    前有必要時，得調查事實」。設若受理定應執行刑之法院認
    依卷內資料已足為定應執行刑之妥適裁量，因而認無再予受
    刑人或檢察官以言詞、書面或其他適當方式陳述意見機會之
    必要者，此乃法院定刑職權之裁量範圍，尚不得指摘為違法
    （最高法院111 年度台抗字第393 號裁定意旨參照）。因附
    表編號1 、2 所示之罪所處有期徒刑部分，業經本院以前揭
    裁定定應執行刑，本院衡酌可資減讓之刑期幅度有限，是認
    顯無必要再命受刑人以言詞、書面或其他適當方式陳述意見
    ，併予敘明。
六、依刑事訴訟法第477 條第1 項，刑法第53條、第51條第5  
    款，裁定如主文。
中　　華　　民　　國　 111　　年　　11 　 月　　23　　日
                  刑事第十三庭　法　官  劉依伶

以上正本證明與原本無異。
如不服本裁定，應於收受送達後5日內向本院提出抗告狀。（應
附繕本）
　　　　　　　　　　　　　　　　書記官  盧弈捷
中　　華　　民　　國　 111　　年　　11 　 月　　23　　日

附表：
受刑人　　　潘吉祥　　　定應執行刑案件一覽表
編號          1         2         3 罪名  不能安全駕駛致交通危險罪 不能安全駕駛致交通危險罪 不能安全駕駛致交通危險罪 宣告刑  有期徒刑4 月，併科罰金新臺幣2 萬元，有期徒刑如易科罰金，罰金如易服勞役，均以新臺幣1000元折算1 日 有期徒刑4 月，併科罰金新臺幣3 萬元，有期徒刑如易科罰金，罰金如易服勞役，均以新臺幣1000元折算1 日 有期徒刑9 月 犯罪日期 （民國）  111 年2 月10日 111 年2 月26日（聲請書誤載為25日） 111 年4 月3 日 偵查（自訴）機關年度案號  臺中地檢111 年度速偵字第704 號 臺中地檢111 年度速偵字第906 號 臺中地檢111 年度偵字第20300 號 最　後 事實審 法院 臺灣臺中地方法院 臺灣臺中地方法院 臺灣臺中地方法院  案號 111 年度中原交簡字第22號 111 年度中原交簡字第28號 111 年度原交易字第25號  判決 日期 111 年3 月9 日 111 年3 月24日 111 年8 月23日 確定判決 法院 臺灣臺中地方法院 臺灣臺中地方法院 臺灣臺中地方法院  案號 111 年度中原交簡字第22號 111 年度中原交簡字第28號  111 年度原交易字第25號  判決確 定日期 111 年4 月11日 111 年4 月27日 111 年9 月30日 是否為得易科罰金、易服社會勞動之案件  有期徒刑部分得易科罰金、易服社會勞動 有期徒刑部分得易科罰金、易服社會勞動 否 備註  臺中地檢111 年度執更字第2412號（編號1 、2 所示之罪所處有期徒刑部分，業經本院以111 年度聲字第1769號裁定定應執行有期徒刑6 月確定）  臺中地檢111 年度執緝字第1695號